【裁判字號】    94,訴,4086
【裁判日期】    950926
【裁判案由】    公有財產管理事務
【裁判全文】
臺北高等行政法院裁定
                                     94年度訴字第04086號
原      告  甲○○○
訴訟代理人  丙○○
被      告  宜蘭縣羅東鎮公所
代  表  人  乙○○鎮長）住同.
上列原告與被告間因公有財產管理事務事件，原告不服宜蘭縣政
府中華民國94年10月31府訴字第0940088017號訴願決定，提起行
政訴訟並為訴之追加，本院裁定如下：
    主  文
原告之訴及追加之訴均駁回。
訴訟費用由原告負擔。
    理  由
一、按「原告之訴，有左列各款情形之一者，行政法院應以裁定
    駁回之。但其情形可以補正者，審判長應定期間先命補正：
    …十、起訴不合程式或不備其他要件者。」行政訴訟法第10
    7 條第1 項第10款定有明文。又撤銷訴訟之提起，以有行政
    處分之存在為前提要件；所謂行政處分者，係指行政主體，
    基於職權，就具體事件，所為發生公法上法律效果之單方行
    政行為而言，至行政機關所為單純事實之敘述（或事實通知
    ）或理由之說明，既不因該項敘述或說明而生何法律上之效
    果者，自非行政處分，人民即不得對之提起訴願及行政訴訟
    ，分別有最高行政法院（89年7 月1 日改制前為行政法院）
    民國（下同）44年度判字第18號、62年度裁字第41號判例可
    資參照。因此，對於行政機關所為單純事實之敘述（或事實
    通知）或理由之說明不服，提起撤銷訴訟，自有起訴不備其
    他要件之違法，且依其情形無法補正，應以裁定駁回之。
二、本件原告原為宜蘭縣羅東鎮舊第一、二公有零售市場（以下
    簡稱第一、二市場，座落：興東段123 、142 、143 地號，
    門牌號碼：羅東鎮○○路6 號）之承租人，因市場建物老舊
    ，被告於91年10月間拆除重建為新第一、二市場，並於93年
    間完工。嗣被告依宜蘭縣羅東鎮第一、二公有零售市場改建
    攤商安置自治條例籌組第一、二市場改建攤商資格審查小組
    ，於93年7 月間陸續召開會議，並依93年第二至第五次會議
    結論：「新建市場攤位之分配本所將依優先順序及公平公正
    兩大原則進行之，茲分述如下：（一）優先順序原則，茲修
    正如后：A.本人親自營業者。B.配偶及直系血親營業者。C.
    非本人（其他非直系親屬）營業者。D.未營業者。E.轉租或
    買賣未過戶者。（二）公平平等原則：1.一戶一攤位。…二
    、本次審查結果詳列如后附表，請業務單位依相關規定及分
    配原則進行攤位分配，惟為避免審查結果仍有所遺漏，應邀
    請審查委員參與之…」，於93年10月29日公告第一、二市場
    攤商資格審查結果名冊。本件原告係屬B 、配偶及直系血親
    營業者，經被告市場改建籌備委員會於94年1 月25日告知，
    知悉其攤位分配至新建市場2 樓，原告不服，提起訴願，於
    訴願期間被告始正式作成94年3 月14日羅鎮經字第09400040
    48號「第一、二市場攤位分配區位圖、攤架型式及新建市場
    攤位分配結果名冊」公告（系爭公告），經宜蘭縣政府94年
    6 月22日府訴字第0940014533號訴願決定，以本件訴願審議
    期間，被告已為系爭公告之發布，探求原告真意，顯係對系
    爭公告表示不服，乃准予受理；且原告為訂約之承租人，雖
    因年老由其子丙○○代為經營，亦符合上該公告所稱之「原
    承租人、本人或直系血親營業」，核屬優先安置於1 樓之攤
    商，乃諭知「原處分撤銷，由原處分機關於收受決定書之次
    日起2 個月內另為適法之處分」。但被告於作成新處分之前
    ，被告另以94年6 月27日羅鎮經字第0940011680號函覆以：
    「茲因台端對於民生市場新建市場攤位分配結果仍有異議並
    已提出訴願在案，本所將於訴願結果作成最後裁定後再簽訂
    合約，請於未簽約前勿進場營業。」等語（下稱系爭公函）
    ，隨後被告即依上開訴願決定意旨作成94年8 月30日羅鎮市
    字第0940015814號函。惟原告於接獲系爭書函後，仍表不服
    ，針對該函提起訴願，遭宜蘭縣政府為訴願不受理決定後，
    遂提起本件行政訴訟。
三、經查：由上開事實發生經過可知，系爭公函係於宜蘭縣政府
    94年6 月22日府訴字第0940014533號訴願決定後，被告作成
    94年8 月30日羅鎮市字第0940015814號函之前所製發，就其
    發生之時序關係而言，系爭公函顯非針對上開訴願決定「原
    處分撤銷，由原處分機關於收受決定書之次日起2 個月內另
    為適法之處分」之意旨而來；另就系爭公函內容觀之，該公
    函乃係就被告處理原告有關攤位分配爭議事項所為之進度說
    明，此觀函文中載有「仍有異議並已提出訴願在案」、「本
    所將於訴願結果作成最後裁定後再簽訂合約」等語即可知，
    核其性質應屬單純之敘述及意思通知，非屬以發生、變更或
    消滅公法上法律效果為目的之行政處分，並未對外發生准駁
    之法律上效果，尚難認係行政處分，因此訴願機關為訴願不
    受理之決定，於法無違。本件原告對非行政處分提起撤銷訴
    訟，揆諸前開說明，自有起訴不備其他要件之違法，且依其
    情形無從補正，應以裁定駁回之。至於原告訴之聲明合併請
    求「被告應自民國94年7 月1 日起至分配前開店舖之日止按
    月給付原告新臺幣3,000 元之損害賠償」部分，因該損害賠
    償之給付訴訟，係以上述撤銷訴訟有理由為據，惟上述撤銷
    訴訟既經認無理由予以駁回，其損害賠償之請求失所附麗，
    亦無理由，應併予駁回。
四、另本件起訴狀送達後，原告復主張上開94年8 月30日羅鎮市
    字第0940015814號函亦違法，應一併撤銷，乃追加訴之聲明
    「被告94年8 月30日羅鎮市字第0940015814號行政處分應撤
    銷」一項。但按，行政訴訟法第111 條第1 項復規定：「訴
    狀送達後，原告不得將原訴變更或追加他訴。但經被告同意
    ，或行政法院認為適當者，不在此限。」經查，上開94年8
    月30日羅鎮市字第0940015814號函固係源自宜蘭縣政府94年
    6 月22日府訴字第0940014533號訴願決定「原處分撤銷，由
    原處分機關於收受決定書之次日起2 個月內另為適法之處分
    」而來，但與本件原告所起訴之標的並無直接關聯；又原告
    所追加之上開公函載明：「…經查本所與甲○○○女士於接
    獲鈞府訴願決定書後，雙方業於九十四年六月底達成協議，
    由甲○○○親自出面與本所簽訂宜蘭縣羅東鎮民生公有零售
    市場店鋪、攤位租賃契約書，承租人同意承租上開公有零售
    市場二樓第八十九號攤位，租賃期間自民國九十四年七月一
    日起至九十八年六月三十日止，共計四年，並由其兒子丙○
    ○為連帶保證人，已放棄承租一樓之權利，此有租賃契約書
    為憑，另其子丙○○亦與本所達成協議，由丙○○親自出面
    與本所簽訂宜蘭縣羅東鎮民生公有零售市場店鋪、攤位租賃
    契約書，承租人同意承租上開公有零售市場一樓第一三０號
    攤位，租賃期間自民國九十四年七月一日起至九十八年六月
    三十日止，共計四年，並由其母親甲○○○擔任連帶保證人
    …」，原告與其子丙○○就本件訟爭之攤位分配問題，既然
    分別與被告達成協議並簽訂契約在案，則上開追加起訴之公
    函是否為行政處分亦不無疑義；縱認為行政處分，然因該行
    政處分亦未經訴願程序，與行政訴訟法第4 條第1 項規定：
    「人民因中央或地方機關之違法行政處分，認為損害其權利
    或法律上之利益，經依訴願法『提起訴願』而不服其決定，
    或『提起訴願』逾三個月不為決定，或延長訴願決定期間逾
    二個月不為決定者，得向高等行政法院提起撤銷訴訟。」之
    要件不合，因此本院認為其追加亦不適當，依前開規定，自
    不應准許，附此敘明。
五、依行政訴訟法第107條第1項第10款、第104條，民事訴訟法
    第95條、第78條，裁定如主文。
中    華    民    國    95    年     9    月   26     日
                       第一庭審判長法  官   王立杰
                                   法  官   周玫芳
                                   法  官   劉錫賢
上為正本係照原本作成。
如不服本裁定，應於送達後10日內向本院提出抗告狀（須按他造
人數附繕本）。
中    華    民    國    95    年     9    月   26     日
                                   書記官  林佳蘋


司法院資訊處製作；財團法人民間司法改革基金會備份。
